臺灣橋頭地方法院民事裁定
111年度消債職聲免字第17號
聲請人即債　洪何玉帶0000000000000000000000000000000000
務人0000000000000000000000000000000000000000000000000000
00000000000000000000000000000000000000000000000000
代  理  人　林易玫律師(法律扶助律師) 
上列聲請人即債務人因消費者債務清理事件聲請免責，本院裁定
如下：
    主  文
聲請人即債務人洪何玉帶應予免責。
    理  由
一、按法院為終止或終結清算程序之裁定確定後，除別有規定外
    ，應以裁定免除債務人之債務；法院裁定開始清算程序後，
    債務人有薪資、執行業務所得或其他固定收入，扣除自己及
    依法應受其扶養者所必要生活費用之數額後仍有餘額，而普
    通債權人之分配總額低於債務人聲請清算前2年間，可處分
    所得扣除自己及依法應受其扶養者所必要生活費用之數額者
    ，法院應為不免責之裁定。但債務人證明經普通債權人全體
    同意者，不在此限；債務人有下列各款情形之一者，法院應
    為不免責之裁定。但債務人證明經普通債權人全體同意者，
    不在此限：一、於七年內曾依破產法或本條例規定受免責。
    二、故意隱匿、毀損應屬清算財團之財產，或為其他不利於
    債權人之處分，致債權人受有損害。三、捏造債務或承認不
    真實之債務。四、聲請清算前二年內，因消費奢侈商品或服
    務、賭博或其他投機行為，所負債務之總額逾聲請清算時無
    擔保及無優先權債務之半數，而生開始清算之原因。五、於
    清算聲請前一年內，已有清算之原因，而隱瞞其事實，使他
    人與之為交易致生損害。六、明知已有清算原因之事實，非
    基於本人之義務，而以特別利於債權人中之一人或數人為目
    的，提供擔保或消滅債務。七、隱匿、毀棄、偽造或變造帳
    簿或其他會計文件之全部或一部，致其財產之狀況不真確。
    八、故意於財產及收入狀況說明書為不實之記載，或有其他
    故意違反本條例所定義務之行為，致債權人受有損害，或重
    大延滯程序，消費者債務清理條例(下稱消債條例)第132條
    、第133條、第134條分別定有明文。
二、本件聲請人前向金融機構辦理消費貸款、信用卡契約等，致
    積欠無擔保債務共計新臺幣（下同）3,564,059元（見本院 
    民國110年4月15日橋院嬌110年度司執消債清司顯字第19號
    債權表），因無法清償債務，於109年10月13日向本院聲請
    清算，經本院以109年度消債清字第139號裁定自110年2月23
    日16時起開始清算程序，復經本院司法事務官就聲請人財產
    進行清算之結果，普通債權人共獲分配19,483元，本院司法
    事務官以110年度司執消債清字第19號裁定清算終結確定等
    情，業經本院依職權調閱上開案件卷宗查明無訛，應堪信為
    真實。
三、經查：
(一)聲請人現年約71歲，目前無業，每月僅領取中低收入老人生
    活津貼7,759元，又聲請人現未投保勞工保險，其名下無財
    產，107年至109年間均無申報所得等情，有財產及收入狀況
    說明書、全國財產稅總歸戶財產查詢清單、綜合所得稅各類
    所得資料清單、勞工保險被保險人投保資料表、稅務電子閘
    門財產所得調件明細表、高雄市政府社會局社會福利平台查
    詢資料及聲請人提出之高雄市岡山區公所109年7月2日高市
    岡區社字第10931134500號函等件附卷可證。則查無聲請人
    有其他收入來源，佐以聲請人並無申報所得紀錄及投保勞工
    保險，則以聲請人每月領取之生活津貼7,759元計算其開始
    清算後之每月固定收入，應能反映真實收入狀況。　　　　
(二)按債務人必要生活費用，以最近一年衛生福利部或直轄市政
    府所公告當地區每人每月最低生活費一點二倍定之，消債條
    例第64條之2第1項定有明文。而聲請人個人日常生活必要費
    用部分，審酌聲請人負債之現況，基於社會經濟活動之互賴
    及誠信，該日常生活所需費用，自應節制開支，不得有超越
    一般人最低生活標準之享受，否則反失衡平，本院依前開規
    定，並參酌110年度高雄市最低生活費標準13,341元之1.2倍
    為16,009元，則聲請人每月最低生活費除有特殊情形並有證
    據證明者外，自宜以此為度，始得認係必要支出，聲請人自
    陳每月必要支出為7,430元，顯低於上開核算標準，應屬可
    採。從而，本院裁定開始清算程序後，聲請人每月固定收入
    7,759元扣除自己必要生活費用之數額7,430元後，尚有餘額
　　，符合消債條例第133條前段之規定。
(三)另聲請人於聲請清算前2年間(107年10月至109年9月)收入部
    分，觀之聲請人自83年2月19日起即無投保勞工保險，且107
    年至109年間均無申報所得紀錄，堪信聲請人此期間並無工
    作收入，而聲請人自107年10月起至108年12月間，每月領有
    老年年金3,671元，自109年1月至5月間，則領取老年年金每
    月3,815元，有勞動部勞工保險局111年3月22日保國三字第1
    1113025780號函暨所附國民年金保險給付申領資料查詢表在
    卷可參。是聲請人聲請清算前2年收入應共為105,176元【計
    算式：(3,671×15個月)+(3,815×5個月)+(7,759×4個月)=105
    ,176】。又聲請人此期間之必要生活費用，以前揭每月7,43
    0元計算，此期間聲請人必要生活費用應共為178,320元為度
    (計算式：7,430×24個月=178,320)。是可認債務人於聲請調
    解前2年內之可處分所得，扣除其個人必要生活費用後，並
    無餘額，而聲請人之債權人於清算結果，普通債權人共獲分
    配19,483元，顯與消債條例第133條規定應不免責之要件不
    符，是本件並無消債條例第133條本文所定應不免責之情形
    。　
四、綜上所述，聲請人既無消費者債務清理條例第133條本文所
    定不應免責之事由存在，復查無消費者債務清理條例第134
    條應不免責之行為，揆諸首揭規定，本件應予聲請人免責，
     爰裁定如主文。
中　　華　　民　　國　 111　　年　　4 　　月　　28　　日
              　　        民事庭　法　官　薛博仁
以上正本係照原本作成。
如不服本裁定，應於裁定送達後10日內，以書狀向本院提出抗告
，並繳納抗告費新臺幣1千元。
中　　華　　民　　國　 111　　年　　4 　　月　　28　　日
                    　　　      　書記官　郭南宏